臺灣士林地方法院刑事判決
111年度簡上字第89號
上  訴  人
即  被  告  林菁玉



選任辯護人  李岳明律師(法扶律師)
上列上訴人即被告因竊盜案件，不服本院刑事庭中華民國111年6
月28日110年度審簡字第1021號第一審簡易判決（原起訴案號：1
10年度偵字第1577號），提起上訴，本院管轄之第二審合議庭判
決如下：
    主  文
原判決關於犯罪所得追徵部分撤銷。
其餘上訴駁回。
林菁玉緩刑貳年。
    事  實
一、本案經本院審理結果，認原審以上訴人即被告林菁玉係犯刑
    法第321條第1項第1款之侵入住宅竊盜罪，並引用刑事訴訟
    法第449條第2項、第3項、第454條第2項、第450條第1項，
    刑法第321條第1項第1款、第41條第1項前段、第38條之1第1
    項前段、第3項，刑法施行法第1條之1第1項等規定，以簡易
    判決處刑，量處被告有期徒刑6月，如易科罰金，以新臺幣
    （下同）1,000元折算1日等情，除被告之犯罪所得中古冷氣
    機1台應追徵其價額部分外，其餘認事用法及量刑均屬妥適
    ，應予維持。另補充「被告於本院第二審準備程序及審理時
    之自白（見本院簡上卷第48頁、第93頁）」、「新北市○○區
    ○○○○○000○○○○○00號調解書1份（見本院簡上卷第13頁）」為
    證據資料，其餘均引用附件第一審刑事簡易判決書（含檢察
    官起訴書）記載之犯罪事實、證據及理由。
二、被告之上訴意旨略以：被告已與告訴人調解成立並賠償損失
    ，希望從輕量刑，並給予緩刑等語。
三、本院之判斷：
㈠、按刑之量定，係實體法上賦予法院得為自由裁量的事項，倘
    於科刑時，已以行為人的責任為基礎，審酌刑法第57條所列
    各項罪責因素後予以整體評價，而為科刑輕重標準的衡量，
    使罰當其罪，以實現刑罰權應報正義，並兼顧犯罪一般預防
    與特別預防的目的，倘其未有逾越法律所規定範圍，或濫用
    其權限情形，即不得任意指摘為違法。而法律上屬於自由裁
    量之事項，雖然仍有一定之拘束，以法院就宣告刑自由裁量
    權之行使而言，應受比例原則、公平正義原則的規範，並謹
    守法律秩序之理念，體察法律之規範目的，使其結果實質正
    當，俾與立法本旨相契合，亦即合於裁量的內部性界限。反
    之，客觀以言，倘已符合其內、外部性界限，當予尊重，無
    違法、失當可指。經查，原審審酌被告為本件犯罪之動機、
    目的、手段、犯後態度，暨被告為小學畢業之智識程度、離
    婚、為中度身心障礙、家庭經濟勉持之生活狀況等一切情狀
    ，量處如前開之罪刑，其量刑尚稱妥適，從形式上觀察，客
    觀上既未逾越法定刑度，又未有濫用自由裁量權的情形，且
    無違背公平正義、責罰相當等原則，顯已考量被告整體犯行
    之應罰適當性，未逾越內部抽象價值所要求之界限，且原審
    已就被告與告訴人未調解成立前之各該量刑因子予以審酌等
    節(惟關於被告與告訴人調解成立乙情，經本院認適宜宣告
    緩刑，詳後述)，依前開情狀為量刑判斷，均無違法、濫權
    、失當之情形存在，經核於法並無不合。是被告提起上訴，
    指摘原審量刑過重，有違比例原則、平等原則及罪刑相當性
    原則云云，為無理由，應予駁回。
㈡、按受2年以下有期徒刑、拘役或罰金之宣告，而有下列情形之
    一，認以暫不執行為適當者，得宣告2年以上5年以下之緩刑
    ，其期間自裁判確定之日起算：未曾因故意犯罪受有期徒刑
    以上刑之宣告者，刑法第74條第1項第1款定有明文。查，被
    告前未曾因故意犯罪受有期徒刑以上刑之宣告，有臺灣高等
    法院被告前案紀錄表在卷可查（見本院簡上卷第29頁至第32
    頁），而被告已於民國111年1月26日與告訴人調解成立並賠
    償損失，有新北市○○區○○○○○000○○○○○00號調解書1份在卷可
    稽（見本院簡上卷第13頁），衡諸上開各項情事，被告應係
    一時失慮誤蹈法網，經此次偵、審程序教訓，當已知所警惕
    ，信無再犯之虞；參以本院認實宜使其有機會得以改過遷善
    ，尚無逕對其施以自由刑之必要，自可先賦予其適當之社會
    處遇，以期能有效回歸社會，故對被告所宣告之刑，以暫不
    執行為適當，爰依刑法第74條第1項第1款之規定，併宣告如
    主文第3項所示之緩刑，以啟自新。
㈢、又按現行刑法之沒收，係刑罰及保安處分以外之法律效果，
    具有獨立性，而非從刑，得與罪刑區分，非從屬於主刑，自
    得與罪刑分別處理。因而在訴訟程序，本於沒收之獨立性，
    自得於本案罪刑部分上訴予以駁回時，單獨就沒收部分予以
    撤銷（最高法院106年度台上字第2189號、107年度台上字第
    2153號判決意旨參照）。末按犯罪所得，屬於犯罪行為人者
    ，沒收之；犯罪所得已實際合法發還被害人者，不予宣告沒
    收或追徵；又宣告刑法第38條、第38條之1之沒收或追徵，
    有過苛之虞、欠缺刑法上之重要性、犯罪所得價值低微，或
    為維持受宣告人生活條件之必要者，得不宣告或酌減之，刑
    法第38條之1第1項前段、第5項、第38條之2第2項分別定有
    明文。查，原審認被告所犯侵入住宅竊盜犯行所竊得之中古
    冷氣機1台（價值約為4,000元），為其犯罪所得，雖未扣案
    ，應依刑法第38條之1第3項規定逕予宣告追徵其價額，固非
    無見。然被告已與告訴人調解成立，並依約賠償告訴人4,00
    0元，此有前述調解書可稽，堪認被告已未保有該犯罪所得
    ，如就此部分犯罪所得再予以追徵其價額，顯有過苛之虞，
    原審未及審酌此情，而為追徵之諭知，即有未洽，應由本院
    就原審諭知追徵部分予以撤銷，並依刑法第38條之2第2項之
    規定，不予宣告沒收或追徵其價額。
據上論斷，應依刑事訴訟法第455條之1第1項、第3項、第368條
、第369條第1項前段、第364條，判決如主文。
本案經檢察官張志明提起公訴，檢察官林聰良到庭執行職務。
中　　華　　民　　國　　111 　年　　12　　月　　14　　日
                  刑事第七庭  審判長法  官  蔡守訓
                                    法  官  吳佩真
                                    法  官  林靖淳
以上正本證明與原本無異。
本件不得上訴。
                                    書記官  周佳誼
中　　華　　民　　國　　111 　年　　12　　月　　19　　日
附錄論罪科刑法條全文：
中華民國刑法第321條
犯前條第1項、第2項之罪而有下列情形之一者，處6月以上5年以
下有期徒刑，得併科50萬元以下罰金：
一、侵入住宅或有人居住之建築物、船艦或隱匿其內而犯之。
二、毀越門窗、牆垣或其他安全設備而犯之。
三、攜帶兇器而犯之。
四、結夥三人以上而犯之。
五、乘火災、水災或其他災害之際而犯之。
六、在車站、港埠、航空站或其他供水、陸、空公眾運輸之舟、
    車、航空機內而犯之。
前項之未遂犯罰之。
　　　　　　　　　　　　　　　　　　　　
　　　　　　　　　　 

附件：
臺灣士林地方法院刑事簡易判決
110年度審簡字第1021號
公  訴  人  臺灣士林地方檢察署檢察官
被      告  林菁玉  女　民國00年0月0日生
　　　　　　　　　　住○○市○○區○○街000巷0弄0號2樓之
　　　　　　　　　　　11
　　　　　　　　　　居新北市○○區○○路0○0號　
　　　　　　　　　　身分證統一編號：Z000000000號
選任辯護人  李岳明  律師（法律扶助）
上列被告因竊盜案件，經檢察官提起公訴（110 年度偵字第1577
0號），被告於本院準備程序時自白犯罪（110 年度審易字第146
2號），經本院裁定逕以簡易判決處刑如下：
    主  文
林菁玉犯侵入住宅竊盜罪，處有期徒刑陸月，如易科罰金，以新
臺幣壹仟元折算壹日。
未扣案之犯罪所得中古冷氣機壹臺，應追徵其價額。
　　犯罪事實及理由
一、本件犯罪事實及證據，除引用檢察官起訴書之記載（如附件
    ）外，另補充被告林菁玉於本院民國110年12月6日準備程序
    時所為之自白。
二、核被告所為，係犯刑法第321 條第1 項第1 款之侵入住宅竊
    盜罪。爰審酌被告不思依循正當途徑獲取所需，竟冀望不勞
    而獲，而違犯本件竊取他人財物犯行，顯然缺乏尊重他人財
    產權之觀念，自屬可訾，惟念及其犯後尚能坦承犯行，惟迄
    本案審理終結前仍未能與告訴人達成和解，或賠償其所受之
    財產損害，並考量本件犯罪之動機、目的、手段，暨其為小
    學畢業之智識程度、離婚、為中度身心障礙，此有中華民國
    身心障礙證明影本可參、家庭經濟勉持之生活狀況等一切情
    狀，量處如主文所示之刑，並諭知易科罰金之折算標準，以
    資懲儆。至辯護人固為被告請求為緩刑之宣告，然因被告尚
    未與告訴人達成和解或賠償其損害，且未得告訴人之諒解，
    是本院認不宜為緩刑之宣告，併此敘明。
三、按犯罪所得，屬於犯罪行為人者，沒收之；又前2 項之沒收
    ，於全部或一部不能沒收或不宜執行沒收時，追徵其價額，
    刑法第38條之1 第1 項前段、第3 項分別定有明文。查本件
    被告竊得之中古冷氣機1臺價值約新臺幣（下同）4千元等情
    ，業據告訴人供述在卷（見偵卷第16頁），雖未扣案，仍屬
    被告犯罪所得，又上開冷氣機業經被告變賣得款420元乙節
    ，業經被告於警詢時供承明確（見偵卷第13頁），核與證人
    吳曉雲證述情節相符（見偵卷第20頁），足見被告就本件變
    賣所得之價額，與告訴人所稱上開物品之價值間價差甚鉅。
    而刑法第38條之1 第4 項雖規定犯罪所得包括違法行為所得
    、其變得之物或財產上利益及其孳息；惟以，沒收犯罪所得
    之立法意旨，係在禁止行為人因犯罪行為獲有利得及取得該
    利得所生之利得（即該利得之孳息），是如同本件之行為人
    將違法行為所得物變價為其他財物之案型，最終應沒收之所
    得，應不少於行為人因違法行為取得之原利得，亦即，在行
    為人就原利得為變價之情形下，如變價所得超過原利得，則
    逾原利得之變價額部分，自屬變得之財物，而屬應沒收之所
    得範圍；如變價所得低於原利得（即如賤價出售），行為人
    其因犯罪而獲有原利得之既存利益，並不因其就已取得之原
    利得為低價變賣之自損行為而受有影響，仍應以原利得為其
    應沒收之不法利得（如不依此解釋適用，行為人無異可利用
    原利得低價轉售行為，而規避沒收所得之規定，藉以保有該
    部分差價之不法利益）。查本件因被告變賣所得之價額與市
    場價值存有相當之差距，揆諸前揭說明，要難逕以前揭變賣
    所得作為被告本件之犯罪所得，仍應以沒收被告所竊得之原
    物為宜，附此敘明。再衡酌證人吳曉雲於警詢時陳稱該台冷
    氣機的線路跟電源已經被剪掉破壞載走了。所以現在已經沒
    辦法找回來了等語（見偵卷第20頁），則上開犯罪所得已屬
    全部不能執行沒收，為避免被告因犯罪而坐享犯罪所得，顯
    失公平正義，自應依刑法第38條之1 第3 項之規定，逕予宣
    告追徵其價額。
四、依刑事訴訟法第449 條第2 項、第3 項、第454 條第2 項、
    第450 條第1 項，刑法第321 條第1 項第1 款、第41條第1 
    項前段、第38條之1 第1 項前段、第3項，刑法施行法第1 
    條之1 第1項，逕以簡易判決處刑如主文
五、如不服本判決，應於送達後20日內，向本院提起上訴。
本案經檢察官張志明提起公訴，檢察官張尹敏到庭執行職務。
中　　華　　民　　國　　111 　年　　6 　　月　　28　　日
                  刑事第九庭法  官 李育仁
以上正本證明與原本無異。
因疫情而遲誤不變期間，得向法院聲請回復原狀。
                            書記官 丁梅芬
中　　華　　民　　國　　111 　年　　6 　　月　　29　　日

附錄本案論罪科刑法條依據： 
中華民國刑法第321條
犯前條第1 項、第2 項之罪而有下列情形之一者，處6 月以上5 
年以下有期徒刑，得併科50 萬元以下罰金：
一、侵入住宅或有人居住之建築物、船艦或隱匿其內而犯之。
二、毀越門窗、牆垣或其他安全設備而犯之。
三、攜帶兇器而犯之。
四、結夥三人以上而犯之。
五、乘火災、水災或其他災害之際而犯之。
六、在車站、港埠、航空站或其他供水、陸、空公眾運輸之舟、
    車、航空機內而犯之。
前項之未遂犯罰之。 　　
附件：
臺灣士林地方檢察署檢察官起訴書　
                                    110年度偵字第15770號
　　被　　　告　林菁玉　女　45歲（民國00年0月0日生）　　　　　　　　　　　　住○○市○○區○○街000巷0弄0號2　　　　　　　　　　　　樓之11　　　　　　　　　　　　
                    居新北市○○區○○路0段000號　　　　　　　　　　　　    國民身分證統一編號：Z000000000號
上列被告因竊盜案件，業經偵查終結，認應提起公訴，茲將犯罪
事實及證據並所犯法條分敘如下：
　　　　犯罪事實
一、林菁玉意圖為自己不法之所有，於民國110年8月1日1時35分
    許，在林姿君位於新北市○○區○○路0號1樓住處，竊取林姿君
    所有之中古冷氣機1台。嗣林姿君發現上開冷氣機遭竊而報
    警處理，始查悉上情。
二、案經新北市政府警察局汐止分局報告偵辦。
　　　　證據並所犯法條
一、前揭犯罪事實業據被告林菁玉坦承不諱，核與告訴人林姿君
    指訴、證人吳曉雲、李羿龍證述之情節相符，並有監視錄影
    光碟及畫面截圖附卷可資佐證，被告犯嫌應堪認定。
二、核被告林菁玉所為，係犯刑法第321條第1項第1款之侵入住
    宅竊盜罪嫌。被告所竊得之物品，請依刑法第38條之1第1項
    之規定宣告沒收，並依同條第3項之規定，宣告如全部或一
    部不能沒收或不宜執行沒收時，追徵其價額。
三、依刑事訴訟法第251條第1項提起公訴。
　　此　致
臺灣士林地方法院
中　　華　　民　　國　 110　　年　　9 　　月　　28　　日
　　　　　　　　　　　　　　　檢　察　官　張志明
本件正本證明與原本無異
中　　華　　民　　國　 110　　年　　10　　月　　5 　　日
　　　　　　　　　　　　　　　書　記　官　沈冠宇
附錄本案所犯法條全文
中華民國刑法第321條第1項第1款
犯前條第 1 項、第 2 項之罪而有下列情形之一者，處 6 月以
上 5 年以下有期徒刑，得併科 50 萬元以下罰金：
一、侵入住宅或有人居住之建築物、船艦或隱匿其內而犯之。